臺灣嘉義地方法院刑事判決
94年度易字第71號
公　訴　人　臺灣嘉義地方法院檢察署檢察官
被　　　告　甲○○
上列被告因違反家庭暴力防治法等案件，經檢察官提起公訴（九
十三年度偵字第三五三一、七一○八號），本院判決如下：
    主  文
甲○○違反法院依家庭暴力防治法第十三條所為「禁止對乙○○
實施身體或精神上不法侵害之行為、及直接或間接對乙○○為騷
擾之聯絡行為，並應最少遠離乙○○工作場所（即現住居所：嘉
義市○○街八一號）一百公尺」之民事通常保護令裁定，累犯，
處有期徒刑肆月，如易科罰金，以佰元折算壹日。又連續於公
務員依法執行職務時，當場侮辱，累犯，處有期徒刑月，如易
科罰金，以佰元折算壹日。又連續傷害人之身體，累犯，處有
期徒刑陸月，如易科罰金，以佰元折算壹日。應執行有期徒刑
壹年，如易科罰金，以佰元折算壹日。
    事  實
一、甲○○前於民國（下同）八十八年間，因犯恐嚇取財罪，經
    本院以八十八年度易字第一三六九號判決判處有期徒刑一年
    六月確定，嗣於九十年五月一日縮短刑期執行完畢出監。詎
    仍不知悔改，與乙○○係姐弟關係，屬家庭暴力防治法第三
    條第四款所稱之家庭成員，因多次對乙○○實施不法侵害行
    為，經乙○○向本院聲請民事通常保護令，由本院於九十三
    年五月二十八日以九十三年度家護字第一六五號核發民事通
    常保護令，裁定其禁止對乙○○實施身體或精神上不法侵害
    之行為、及直接或間接對乙○○為騷擾之聯絡行為，並應最
    少遠離乙○○工作場所（即現住居所：嘉義市○○街八一號
    ）一百公尺，該民事通常保護令之有效期間為一年。嗣於九
    十三年六月九日下午十一時許，甲○○至嘉義市○○街八一
    號乙○○之現住居所拍打該址鐵門，而騷擾乙○○（另經臺
    灣嘉義地方法院檢察署檢察官為不起訴處分），經乙○○報
    警處理，詎甲○○竟基於侮辱公務員之概括犯意，於上開時
    、地當場以「哭爸、幹」（台語）等語辱罵到場依法執行職
    務之嘉義市警察局第二分局南門派出所（下稱南門派出所）
    警員丁○○與戊○○，復為抗拒逮捕，另行起意，基於妨害
    公務及普通傷害之概括犯意，而拉扯、腳踹上開警員，對依
    法執行職務之公務員施強暴，致丁○○受有前頸部線狀紅疹
    、輕微腫起之傷害，戊○○受有右膝擦挫傷之傷害；復於九
    十三年十二月三日上午五時五十分許，明知上開保護令之內
    容，仍基於違反前開保護令及公然侮辱之犯意，酒後前往乙○○上址居處並入內向其索討生活費未果，復在該居處前之
    公共場所，以「幹你娘」等穢語辱罵乙○○，而未最少遠離
    乙○○上址居所一百公尺、直接對乙○○為騷擾之聯絡行為
    及對乙○○實施精神上之不法侵害。嗣於同日即九十三年十
    二月三日上午六時五分許，南門派出所警員丙○○據報至現
    場處理時，甲○○承前妨害公務、普通傷害及侮辱公務員之
    犯意，先出手毆打丙○○之臉部，致丙○○受有臉部擦傷等
    傷害，再對之揚言，「晚上出法院後要拿槍打你」等語，而
    對依法執行職務之公務員施強暴脅迫，繼而當場以「幹你娘
    」等語辱罵丙○○。
二、案經乙○○、丁○○、戊○○及丙○○分別訴由嘉義市警察
    局第二分局報請臺灣嘉義地方法院檢察署檢察官偵查起訴。
    理  由
一、訊據被告甲○○固不否認均有於上開時、地因家產事宜而欲
    找告訴人乙○○談論，並於九十三年六月九日案發後為警解
    送至地檢署偵訊時經檢察官當庭提示上開保護令而知悉其內
    容，惟矢口否認涉有上揭犯行，辯稱：九十三年六月九日下
    午十一時許，是警察到現場處理後，就用手拷把我拷起來且
    罵我，我沒有打警察；而九十三年十二月三日上午五時五十
    分，我是有到我姐姐住處，但我不是罵她，而是罵他兒子，
    當時我姐姐在場，警員來我也沒有打及罵他云云。惟查：
  (一)上揭事實，業據證人即告訴人乙○○於警詢及偵查中均證述
    ：九十三年十二月三日上午五時五十分許，被告至其上址居
    處前，以三字經對之辱罵近十分鐘；警員丙○○據報到場處
    理時，欲以手銬逮捕被告，二人即在地上拉扯，被告並對之
    罵三字經等語綦詳（見嘉市警二刑字第○九三○○○三九一
    ○號警卷第三至四頁，九十三年度偵字第三五三一號卷【下
    稱偵卷一】第三七至三八頁），復於本院審理中結證稱：「
    被告在九十三年六月九日晚上十一時來找我，且對我講話大
    小聲我會害怕才報警，到場的二位警察就把他抓起來，剛開
    始要用手拷拷被告時，被告有反抗，被告也有罵三字經「哭
    爸、幹」（台語）等語；而九十三年十二月三日約早上五時
    五十分，被告又來騷擾我，跟我要錢，我不給就不走在現場
    鬧，並罵「幹你娘」（台語）且一進門就罵，警員來時都有
    穿制服，約同日上午六時許，警員丙○○有到場處理，我有
    目睹他在制伏被告後有流鼻血，亦聽到被告罵他三字經。」
    等情（見本院卷第一三八至一四四頁），證人乙○○對被告
    於上揭時日二次前往其住處辱罵告訴人乙○○及到場處理之
    警員，並對依法執行公務之警員施強暴行為，致警員受傷流
    血等情，證述詳細，且互核相符，自堪採信。
  (二)九十三年六月九日下午十一時許該次到場處理之證人即告訴
    人警員丁○○、戊○○於偵查中均具結稱：渠二人據報到場
    進行逮捕時，被告即以台語「哭爸」等語辱罵渠等，並在渠
    等上手銬時，拉扯及用腳踹渠等，到警局後又以「幹」等語
    辱罵渠等（見下稱偵卷一第四九至五○頁）；且證人丁○○
    、戊○○於本院審理中亦均結證稱：當天晚上係由戊○○接
    到通報說有家庭糾紛，渠二人因而到現場處理，告訴人乙○○提出保護令並說被告正在騷擾她，當渠等要將被告帶回警
    局時，被告即反抗並掐丁○○的脖子再用腳要踢，戊○○見
    狀過去時，亦為被告用腳踢到，被告並對渠二人罵三字經及
    「幹，哭爸」（台語）等語無訛（見本院卷第一四五至一五
    一頁）。另證人即警員丙○○於本院審理時係證述：「九十
    三年十二月三日上午六時五分許，因值班接到電話報案即一
    人到現場去處理，因被告想要騎腳踏車離去，我即拉住不讓
    他離去，他就突然就用手打我的鼻樑，我就出手壓制他並試
    圖上手拷，因他反抗而無法扣上，待其他同事到達後始合力
    將他戴上手拷，在我們要推他上巡邏車時，他有對我罵三字
    經，並以台語對我說：『試試看，晚上法院出來後就要拿槍
    打我』。」等語明確（見本院卷第一五二至一五四頁）。綜
    參上開證述以觀，各該證人就被告如何對彼等施強暴脅迫妨
    害公務，並致彼等分別受傷等情均相當一致且吻合，是渠等
    所為之前揭證詞，均與事實相符，洵堪為憑。
  (三)「幹你娘」、「哭爸、幹」等語，衡情顯係足以貶損他人人
    格等社會評價之穢語，為通常一般人所共知，被告於前揭時
    、地以此等穢語辱罵告訴人等，自屬侮辱行為，要屬無疑。
  (四)此外，復有本院九十三年度家護字第一六五號民事通常保護
    令及卷宗、證人丁○○、戊○○及丙○○所提出之財團法人
    天主教聖馬爾定醫院診斷證明書各一紙暨渠等受傷之照片七
    幀附卷可資佐證（見嘉市警二刑字第○九三○○○○一九二
    三號卷第十四至十五頁、第十七至二二頁，嘉市警二刑字第
    ○九三○○○三九一○號卷第六頁），足徵被告確有上揭公
    然侮辱告訴人乙○○、違反保護令及於警員依法執行職務時
    ，施以強暴、脅迫及傷害之行為，復當場加以侮辱之事實，
    要屬無疑。
  (五)綜上所述，被告所辯，顯係卸責之詞，委無足採，本件事證
    明確，被告犯行洵堪認定。
二、查被告與告訴人乙○○係姐弟關係，具有家庭暴力防治法第
    三條第四款之家庭成員關係；是被告上開違反本院令其不得
    對告訴人乙○○實施身體或精神上不法侵害之行為、及直接
    或間接對乙○○為騷擾之聯絡行為，並應最少遠離告訴人乙○○工作場所（即現住居所：嘉義市○○街八一號）一百公
    尺之民事通常保護令行為，核其所為，係犯家庭暴力防治法
    第五十條第一、二、四款之違反保護令罪；其所為之違反前
    開民事通常保護令行為，亦係犯刑法第三百零九條之公然侮
    辱罪；又被告所為前開違反保護令行為雖同時觸犯家庭暴力
    防治法第五十條第一、二、四款之規定，然家庭暴力防治法
    第五十條所列各款，僅行為之態樣有所不同，而所犯仍為構
    成要件相同之罪名，屬單純一罪；至其所犯之違反民事通常
    保護及公然侮辱二罪間，係以一行為同時觸犯上開二罪名，
    為想像競合犯，應依刑法第五十五條之規定從一重之違反保
    護令罪處斷。另就被告對於前揭依法執行勤務之員警丁○○
    、戊○○及丙○○所為，係犯刑法第一百三十五條第一項之
    對於公務員依法執行職務時施強暴罪、同法第一百四十條第
    一項之於公務員依法執行職務時當場侮辱罪及同法第二百七
    十七條第一項之普通傷害罪；且按刑法第一百四十條之侮辱
    公務員罪，屬妨害國家公務之執行，為侵害國家法益，並非
    侵害個人法益之犯罪，如對於公務員二人以上依法執行之職
    務公然侮辱者，仍屬單純一罪（最高法院八十五年度台非字
    第二三八號裁判意旨參照），此於刑法第一百三十五條之妨
    害公務罪亦應為相同之解釋，是被告此部分雖同時對執行職
    務之員警丁○○、戊○○二人施以強暴及侮辱，惟被害之國
    家法益仍係單一，應仍為單純一罪；被告一行為致告訴人丁○○、戊○○受傷，犯二普通傷害罪，為想像競合犯；又被
    告先後二次對於公務員依法執行職務時施強暴脅迫、於公務
    員依法執行職務時當場侮辱及傷害等犯行，均時間緊接，方
    法相同，觸犯構成要件相同之罪名，顯均係基於概括犯意而
    為之，為連續犯，均應依刑法第五十六條之規定論以一罪，
    並加重其刑；而所犯之連續對於公務員依法執行職務時施強
    暴脅迫罪及連續傷害罪間，有方法結果之牽連關係，依刑法
    第五十五條規定及先連續後牽連之法理，應從一重之連續普
    通傷害罪論處。被告所犯上開違反保護令罪、侮辱公務員罪
    及傷害罪三犯行間，犯意各別，行為互異，應予分論併罰。
    至公訴意旨就被告所犯法條雖未論及家庭暴力防治法第五十
    條第二款之違反保護令罪及刑法第三百零九條之公然侮辱罪
    （對告訴人乙○○辱罵部分），然起訴書就該部分之犯罪事
    實均已敘及，前者僅係家庭暴力防治法第五十條所列各款之
    行為態樣有所不同，所犯仍為構成要件相同之罪名，屬單純
    一罪，已如前述；後者業經告訴人乙○○告訴，本院自均應
    加以裁判，併予敘明。查被告前於八十八年間，因犯恐嚇取
    財罪，經本院以八十八年度易字第一三六九號判決判處有期
    徒刑一年六月確定，並於九十年五月一日縮短刑期執行完畢
    出監，此有臺灣高等法院被告全國前案紀錄表及刑案查註紀
    錄表各一份在卷可憑，其於刑之執行完畢後五年之內，再犯
    本案均為有期徒刑以上之三罪，均為累犯，均應依刑法第四
    十七條規定加重其刑，並就連續侮辱公務員罪及連續傷害罪
    部分，遞加重之。爰審酌被告國中畢業之智識程度，未婚、
    亦未育有子女之家庭狀況，無業，漠視法院所核發之保護令
    而加以違反，對告訴人乙○○所造成之危害及困擾，及無視
    公權力之執行，對於依法執行職務之員警迭施以強暴、脅迫
    、侮辱，復進而傷害，犯後猶飾詞狡辯，態度不佳等一切情
    狀，分別量處如主文所示之刑，並均諭知易科罰金之折算標
    準，復定其應執行刑及諭知易科罰金之折算標準，以資懲儆
    。
據上論斷，應依刑事訴訟法第二百九十九條第一項前段，家庭暴
力防治法第五十條第一款、第二款、第四款，刑法第十一條前段
、刑法第五十六條、第一百三十五條第一項、第一百四十條第一
項、第二百七十七條第一項、第三百零九條、第五十五條、第四
十七條、第四十一條第一項前段、第五十一條第五款，罰金罰鍰
提高標準條例第一條前段、第二條，判決如主文。
本案經檢察官陳昭廷到庭執行職務。
中　　華　　民　　國　　94　　年　　9 　　月　　29　　日
               刑事第一庭 審判長法  官  許進國
                                法  官  張道周
                                法  官  游悅晨
上列正本證明與原本無異。
如不服本判決，應於判決送達後10日內向本院提出上訴狀（應附
繕本）。告訴人或被害人如對於本判決不服者，應具備理由請求
檢察官上訴，其上訴期間之計算係以檢察官收受判決正本之日期
為準。
中　　華　　民　　國　　94　　年　　9 　　月　　29　　日
                                書記官  陳慶時
附錄法條：
家庭暴力防治法第50條
違反法院依第 13 條、第 15 條所為之下列裁定者，為本法所稱
之違反保護令罪，處3 年以下有期徒刑、拘役或科或併科新台幣
10萬元以下罰金︰
一  禁止實施家庭暴力行為。
二  禁止直接或間接騷擾、接觸、通話或其他連絡行為。
三  命遷出住居所。
四  遠離住居所、工作場所、學校或其他特定場所。
五  命完成加害人處遇計畫：戒癮治療、精神治療、心理輔導或
    其他治療、輔導。
中華民國刑法第135條
對於公務員依法執行職務時，施強暴脅迫者，處 3 年以下有期徒
刑、拘役或 300 元以下罰金。
意圖使公務員執行一定之職務或妨害其依法執行一定之職務或使
公務員辭職，而施強暴脅迫者，亦同。
犯前二項之罪，因而致公務員於死者，處無期徒刑或 7 年以上有
期徒刑；致重傷者，處 3 年以上、 10 年以下有期徒刑。
中華民國刑法第140條
(侮辱公務員公署罪)
於公務員依法執行職務時，當場侮辱，或對於其依法執行之職務
公然侮辱者，處6月以下有期徒刑、拘役或100元以下罰金。
中華民國刑法第277條
(普通傷害罪)
傷害人之身體或健康者，處 3 年以下有期徒刑、拘役或 1 千元以下罰金。
犯前項之罪因而致人於死者，處無期徒刑或 7 年以上有期徒刑；致重傷者
，處 3 年以上 10 年以下有期徒刑。
中華民國刑法第309條
(公然侮辱罪)
公然侮辱人者，處拘役或 300 元以下罰金。
